臺灣高等法院刑事判決　　　　　　　　　　　　　九十三年度上訴字第一九四七號
　　上　訴　人
　　即　被　告　甲○○
　　指定辯護人　本院公設辯護人郭書益
右上訴人因偽造貨幣案件，不服臺灣板橋地方法院九十二年度訴字第一五七三號，中
華民國九十三年五月十四日第一審判決（起訴案號：臺灣板橋地方法院檢察署九十二
年度偵緝字第四四五號），提起上訴，本院判決如左：
    主  文
上訴駁回。
    事  實
一、甲○○曾犯竊盜罪、違反動產擔保交易法罪及侵占罪，其所犯侵占罪經本院八十
    八年上易字第三七二九號判決有期徒刑六月確定，其刑期應至民國（下同）八十
    九年十二月八日，惟於同月六日縮刑執行完畢。甲○○不知悔改，在不詳時間、
    地點，明知不詳姓名之成年人所交付之偽造新臺幣（下同）一千元紙幣共二十五
    張（其中十五張號碼為ＦＬ一五九一九一ＹＤ、五張號碼為ＦＬ一一九一九一Ｙ
    Ｄ、三張號碼ＦＬ一六五一九一ＹＤ、二張號碼為ＦＬ一六六一九八ＹＤ），均
    為偽造之通用紙幣，仍予以收受，並因其積欠友人乙○○債款，乙○○催款頗急
    ，甲○○竟進而基於行使偽造通用紙幣之犯意，於九十一年八月十一日二十二時
    至二十三時許，撥打電話予乙○○，謊稱其領得薪資欲清償積欠乙○○之債款，
    甲○○嗣遂將上開號碼均為ＦＬ一五九一九一ＹＤ之偽造一千元紙幣十四張及號
    碼為ＦＬ一六五一九一ＹＤ之偽造一千元紙幣一張，裝入屬其所有之薪資紙袋一
    個，偽裝成薪資所得款項之外觀，於翌（十二）日凌晨一時十分許，至乙○○位
    於臺北縣三重市○○路○段一六七巷七九號一樓之機車店，將上開內有偽造一千
    元通用紙幣十五張共計一萬五千元之薪資紙袋交付予乙○○，著手以偽紙幣冒充
    真紙幣之行使行為，欲用以清償其積欠乙○○之債款，乙○○即打開該薪資紙袋
    ，將內中紙幣拉出點數，乙○○一接觸、點數該等偽造紙幣時，發現袋內紙幣之
    紙質與真鈔紙質不同，且絕大部分皆為同號者，當場發覺甲○○交付之紙幣均為
    偽鈔，乙○○爰立刻以電話要求人已在外面之甲○○返回上開地點，並俟甲○○
    返回該處時，帶同甲○○至臺北縣政府警察局三重分局慈福派出所處理，甲○○
    以偽紙幣冒充真紙幣用以清償債務之行使行為始未得逞。警方先扣得原置於前述
    薪資紙袋內之該十五張偽造之一千元紙幣，嗣於甲○○取拿證件時，為警發現其
    皮包內尚有一千元紙幣，經警要求甲○○自行取出，而於十二日當日凌晨一時三
    十分許，發現上開另十張一千元紙幣亦係偽鈔予以一併扣案。
二、案經臺北縣政府警察局三重分局報由臺灣板橋地方法院檢察署檢察官偵查起訴。
    理  由
一、上訴人即被告甲○○固坦承有付給乙○○一萬五千元之紙鈔，嗣後被發現是偽鈔
    ，及在派出所的時在其身上查到十張偽鈔（見本院卷九十三年七月二十八日準備
    程序筆錄二頁），惟矢口否認有何行使偽造通用紙幣之犯行，其於原審辯稱：伊
    於八月十一日晚上在新莊的電動玩具店玩電動玩具時中獎，裡面的客人叫「阿樹
    」之人說要換的時候找他，伊打電話給他，約在停車場見面，當時是晚上十一點
    多左右，伊看是二十五張沒有錯，伊打了七千五百元左右，得了二萬四千四百分
    （後稱：二萬五千多分），是ＰＫ三分台，是一比一的比數，伊當時想說欠乙○
    ○錢已經很久了，如果把錢又放進口袋，就不知道什麼時候又會用掉，才會在深
    夜還錢，而且伊拿薪資袋裝錢，稱是薪資，因為伊不能跟乙○○說是打電動的錢
    ，否則乙○○會認為伊有錢打電動，卻沒有錢還他，因為伊要還錢，所以沒有仔
    細看，確實不知道是偽鈔，伊還錢之後，離開機車店在回家的路上接到乙○○電
    話，說這個鈔票有問題，伊就跟乙○○說一起到警察局看是真的還是假的；到派
    出所警察看伊皮夾時，伊還主動說這裡還有十張，伊如果知道是偽鈔，就不會去
    派出所，且一般行使偽鈔為化整為零，不會一次付那麼多張；測謊結果不實在；
    公訴意旨認伊收受時已明知為偽鈔，係以擬制方法推論而得，伊返還借款之對象
    為認識之友人，又知悉伊電話，與一般行使偽鈔之對象係對不認識之人為之，有
    所不同，若伊真的明知是偽鈔，怎可能於乙○○打手機要伊回來，就回來，且還
    一起前往警局查看是否為偽鈔；伊於測謊前一日有服食藥物，且生理疲勞，當時
    身心狀況並不適宜施測；又測謊問題(二)伊將扣案鈔券交付給乙○○時，不知道是
    偽鈔云云，係有關伊內心主觀之活動，屬犯罪動機或意圖屬內在意識歷程者，均
    不宜施測，所得測謊結果難認有證據能力，自難以伊未通過測謊逕以認定伊行使
    時明知係偽鈔；證人乙○○於原審審理時已明確證稱，於拿到鈔票時即已知係偽
    鈔，被害人主觀上債權並未滿足，伊所為應屬未遂云云。
二、經查：
  (一)被告交付予乙○○用以清償債務之十五張一千元紙幣（號碼同為ＦＬ一五九一九
    一ＹＤ者十四張、號碼為ＦＬ一六五一九一ＹＤ者一張），經乙○○於前揭時地
    當場點數時發現係偽鈔，嗣經乙○○帶同被告至台北縣警察局三重分局慈福派出
    所處理時，復經警於被告取拿證件之際，發現被告皮包內夾有一千元紙幣，乃要
    求被告自行取出其皮包內之另十張一千元紙幣（五張號碼為ＦＬ一一九一九一Ｙ
    Ｄ、二張號碼為ＦＬ一六五一九一ＹＤ、二張號碼為ＦＬ一六六一九八ＹＤ，一
    張為ＦＬ一五九一九一ＹＤ），該十張一千元紙幣亦被發覺係偽鈔等事實，為證
    人乙○○於偵查及原審審理時（見偵字卷十背頁、三八背頁，原審卷一二三、一
    二六至一二八、一三一頁）及證人張志剛於偵查中結證詳實在卷（見偵字卷三八
    背頁），並經被告於警詢時供承無誤（見偵字卷七背頁至八頁），復有扣案之二
    十五張偽造一千元紙幣可資證明。又扣案之該二十五張一千元紙幣，經送中央銀
    行發行局鑑定，鑑定結果為：「該批偽鈔係以彩色噴墨方式仿印，以透明漆仿隱
    藏字，無凹版印紋凸起效果；紙質與真鈔不同，以螢光筆繪製仿紙張螢光纖維絲
    ，水印及部分安全線以灰色墨在紙張背面仿製，另安全線以黏貼箔膜方式（含面
    額數字）仿鈔券正面五段裸露部分，無折光變色效果；左下角面額數字，部分以
    塗填亮光物質仿折光變色油墨，無折光變色反應」等語，有該局九十一年九月二
    日台央發字第○九一○○四一七九四號函一份在卷可稽（見偵字卷二九頁），證
    實被告交付予乙○○之十五張一千元紙幣及於被告持有中被查獲之另十張一千元
    紙幣，皆係偽造之通用紙幣，並據本院當庭勘驗屬實（見本院卷九十三年八月十
    一日審判筆錄三頁）。
  (二)被告於警詢時供稱：「千元假鈔是一位朋友叫『阿樹』的男子給我的，詳細年籍
    資料不清楚，我只知道他手機號碼為0000000000，（問為何他要拿錢
    給你？）因他欠我二萬五千元，他於九十一年八月十一日二十三時左右，在新莊
    市○○路上給我」云云（見偵字卷八頁），隨後於偵查中則改稱：「我在八月十
    一日晚上十一點左右，在中港路上一間電動玩具店，花七千元，最後玩完時得二
    萬五千分，我問店家，店家要我把積分卡拿回，因他們沒有在換錢，結果我問一
    位為該店客人叫『阿樹』之人，他叫我在停車場等他，他會處理，後來他拿二十
    五張一千元鈔票給我，我便拿去還給乙○○，因我欠他一萬五千元。我第一次見
    到『阿樹』，而他手機號碼是他在把錢給我之後給我，叫我下次再去玩時再找他
    」云云（見偵字卷十八至十九頁）。嗣於原審及本院審理時均為如前偵查時之供
    述。查被告原供稱：係友人「阿樹」之人為清償積欠其二萬五千元之債務而交付
    扣案之偽鈔云云，嗣則改稱：扣案偽鈔係在電動玩具店素未謀面之客人「阿樹」
    為兌換其積分卡而交付云云（見偵字卷十八背頁、二七背頁，原審卷二九、一三
    六至一三七頁，本院卷九十三年八月十一日準備程序筆錄八至九頁）。「阿樹」
    之人從友人變為未曾謀面之電動玩具店客人，收受該二十五張偽鈔之原因，從清
    償債務變為兌換積分，被告所供前後不一，而其所稱之0000000000電
    話號碼，經證實係遭人盜用
    碼，為證人陳逸霖（即該號碼之名義租用人）於原審審理與被告對質時證述在卷
    （見原審卷三一頁）。是被告於偵審中所稱：二萬五千元偽鈔係因兌換積分而在
    某電動玩具店外停車場向「阿樹」之人取得云云，其真實性已值懷疑。
  (三)就被告如何與乙○○聯絡，如何為乙○○發現其交付之一萬五千元紙幣皆屬偽鈔
    等情節，證人乙○○於偵查中具結證稱：「認識曾大干約三、四個月，他在我店
    隔壁做事，他向我買車，開票給我，後來跳票，他共欠我十萬元，已還我一萬五
    千元，那天凌晨他拿給我，放在薪水袋子裏，叫我算算，我點鈔時，發現鈔票紙
    質不一樣，我將鈔票拿出來看，都是同號，當時他先到隔壁商店買東西，我不知
    道，我打電話給他，他就回來，我說這些是假鈔，他說不可能，這是剛領的薪資
    ，他在警局也有被查獲一萬元假鈔」（見偵字卷三八頁）。嗣於原審審理與被告
    對質時，證人乙○○復先後具結證稱：「被告拿給我的時候是信封裝的，被告說
    有事要先走，我數的時候覺得怪怪的，看到號碼是一樣的，我就打電話給他說叫
    他過來一下，因為袋子裡面的東西有問題，他來的時候我跟他一起到派出所，到
    派出所門口時，我跟他說這個是偽鈔，他說不可能（見原審卷三○頁）；「被告
    大概晚上十點到十一點的時候打電話說要拿二萬元來還我。一直等到大概（凌晨
    ）十二到一點的時候被告才過來。他是向我買車，開票給我是客票，到期時跳票
    ‧他說要分期還我。跳票後我跟他催款催了三、四次，被告說現在沒有工作，正
    在找工作，有工作領了薪水才會還錢給我。當天被告用一個薪水袋子裝著（偽鈔
    ），我拿出來點鈔的時候就感覺到紙張不一樣。我剛開始先拉出來一點點，感覺
    紙質不一樣，我就全部拿出來，發現號碼都一樣。當時被告是要還給我二萬元，
    我拉出來的時候發現是十五張，他說他領的薪資不夠，那時我就把他扭到派出所
    去（後稱：我拉著被告的腰帶，被告騎著機車，我坐後座到警局）。我跟警察說
    我們有債務糾紛，他拿假鈔給我，警察先看是否是偽鈔，發現號碼一樣，另外一
    個警員叫被告把皮夾拿出來。我去廁所回來時聽警察說他的皮夾裡面還有偽鈔。
    （問被告為何在那個時間還錢？）他說他要等到他老闆回來，拿到錢才要過來。
    （點數時）我馬上發現是偽鈔。我以為他已經走了，我就打電話給他，他就回來
    ，他回來我有跟他說拿出來整個都是假的。被告說不可能，這是他剛領的薪水，
    用薪水袋裝著。（問你在點鈔的時候被告人在哪裡？）他拿給我的時候他有電話
    來，走出去，那時候我朋友坐在客廳看電視，我在點的時候就覺得怪怪的，我朋
    友也有拿過來點，也覺得怪怪的，我們就說這是假鈔，我就叫我朋友去看他是否
    還在外面，我朋友去看說他不在外面，我就打電話給被告，他就回來」（見原審
    卷一二四至一二八、一三○至一三一、一三三頁）。被告亦當庭承認其積欠證人
    乙○○十萬元（五萬元是買機車，五萬元是持票向乙○○調現），其係以薪資紙
    袋裝置扣案之十五張一千元紙幣交付予乙○○，及其於電話中係稱說領薪資等情
    無訛（見原審卷一三三至一三四、一四一頁）。雖然被告就其為何向乙○○稱說
    ：扣案現金係薪資一節，辯稱：伊拿薪資袋裝錢，向乙○○稱是薪資，因為伊不
    能跟乙○○說是打電動的錢，否則乙○○會認為伊有錢打電動，卻沒有錢還他云
    云。但綜觀被告對乙○○於聯絡之初迄為乙○○發現其所交付者皆為偽鈔而向其
    質問時止，皆稱：其要向老闆領薪資還錢，其領取者為薪資云云。嗣為警查獲於
    警詢時，被告改稱：扣案偽鈔係友人「阿樹」為清償債款所交付云云。其於偵審
    中再改稱：扣案偽鈔係素未謀面之「阿樹」兌換計分卡所取得云云。從一般應可
    明確交待行蹤或地址之老闆、友人，到根本無從查證是否確有其人之陌生人，被
    告前後說詞反覆，又被告打電動玩具贏錢始可返還借款一事，亦無難以啟齒之處
    ，被告所述之偽鈔來源，自益難採信。
  (四)由證人乙○○之證述足證，被告係特別用一薪資紙袋裝置扣案之十五張偽鈔，作
    成該等紙鈔確係被告工作取得薪資之外觀，被告就此亦不否認（見本院卷九十三
    年七月二十八日準備程序筆錄三頁）。惟被告既表明要還款予乙○○，對乙○○
    而言，無論被告金錢來源為何，只要被告還款即可，被告大可直接將現金交付予
    乙○○當場點收，其又何需刻意將交付之金錢外包覆以薪資紙袋，作成確係薪資
    所得之外觀，被告如此用心之包裝，實異乎尋常。又扣案之偽鈔不僅有多張同號
    之偽鈔明顯表徵，且均係以彩色噴墨方式仿印，其紙質復與真鈔不同，一般人（
    指非專業、且無預設立場之人）縱未仔細觀看、檢查其編號、凸紋或折光變色等
    項，但只要一經觸摸點數該等偽鈔，應可立刻發現其與真鈔之紙質相異甚遠，而
    能發覺該等紙鈔均為偽鈔，此見證人乙○○上開所述發現扣案紙鈔係偽鈔之經過
    ，自可明瞭，並有上揭鑑定函文及扣案偽鈔可資佐證。被告雖辯稱伊找「阿樹」
    用計分卡換錢，當時是晚上十一點多左右，伊看是二十五張沒有錯，因為伊要還
    錢給乙○○，所以沒有仔細看，不知是偽鈔云云。然被告於還款予乙○○之前既
    有點數過紙鈔加以確認數量，自有觸摸過該等偽鈔，難遽以否認不知該等紙鈔為
    偽鈔。又不論被告取得該等偽鈔之原因為何，若被告係刻意尋找取得該等偽鈔用
    以應付乙○○，固無待贅論，縱非如此，被告既係一有社會經驗之成年人，二萬
    五千元之現金，就被告所自承其當時無固定工作之資力觀之（見原審卷一三四、
    一三九頁），應屬一筆相當可觀之金額，其於取得持有之際，必然會有所觸摸、
    點數，依扣案偽鈔之紙質與真鈔紙質明顯有異之顯著表徵，復佐以被告所述其係
    一次收取該二十五張一千元偽鈔，而非一疊真鈔夾有少量偽鈔之情形，被告應於
    取得持有之始即知其所取得者非真鈔而為偽鈔。再參以被告選擇深夜時分刻意以
    薪資紙袋包裝該等偽鈔之異於尋常之舉止，應足認被告不僅於取得扣案偽鈔持有
    之始即知其取得者皆為偽鈔，且其嗣選擇深夜刻意以薪資紙袋包裝偽鈔至乙○○
    處還款之目的應在降低乙○○當即發現其所交付者皆為偽鈔之可能性。
  (五)本案經原審徵得被告同意，囑託法務部調查局安排時間，通知被告於九十三年一
    月二十九日前往接受測謊，經該局人員以控制問題法，混合問題法對被告實施測
    謊，其結果為：「甲○○稱：(一)扣案偽鈔是渠贏得電動玩具遊戲兌換得來的；(二)
    渠將扣案鈔券交付給乙○○時不知道是偽鈔。上述問題經測試均旦情緒波動反應
    ，研判有說謊」，有法務部調查局九十三年一月三十日調科參字第○九三○○○
    三三八五○號測謊報告書一份在卷足參（見原審卷四八頁）。按測謊鑑定，係依
    一般人若下意識刻意隱瞞事實真相時，會產生微妙之心理變化，例如：憂慮，緊
    張、恐懼、不安等現象，而因身體內部之心理變化，身體外部之生理狀況亦隨之
    變化，例如：呼吸急促、血液循環加速、心跳加快、聲音降低、大量流汗等異常
    現象，惟表現在外之生理變化，往往不易由肉眼觀察，乃由測謊員對受測者提問
    與待證事實相關之間題，藉由科學儀器（測謊機）紀錄受測者對各個質問所產生
    細微之生理變化，加以分析受測者是否下意識刻意隱瞞事實真相，並判定其供述
    是否真實；測謊機本身並不能直接對受測者之供述產生正確與否之訊號，而係測
    謊員依其專業之學識及經驗，就測謊紀錄，予以客觀之分析解讀，至於測謊鑑定
    究竟有無證據能力，刑事訴訟法並無明文規定，惟實務上，送鑑單位依刑事訴訟
    法第二百零八條第一項規定，囑託有資格之機關為測謊檢查，受囑託機關就檢查
    結果，以機關名義函覆原囑託之送鑑單位，該測謊檢查結果之書面報告，即係受
    囑託機關之鑑定報告，該機關之鑑定報告，形式上若符合測謊基本程式要件，包
    括：經受測人同意配合，並已告知得拒絕受測，以減輕受測者不必要之壓力。
    測謊員須經良好之專業訓練與相當之經驗。測謊儀器品質良好且運作正常。
    受測人身心及意識狀態正常。測謊環境良好，無不當之外力干擾等要件，即
    賦予證據能力。又測謊鑑定結果雖不能採為判決之唯一及絕對的依據，仍得供裁
    判之佐證。查：
    (1)被告上開測謊之施測程序，儀器及人員資格為：「施測前施測者有對被告進
      行會談，會談時完成受測者同意測試書面簽署（受測者有隨時中止測試權利）
      、身心狀況觀察詢問、受測者對案情供述意見詢問、測試問題解說，測試儀器
      解說及其他應注意事項。本案實際測試時，採用「控制問題法」及「混合問
      題法」進行測試；首先於測前會談時先行緩和受測者情緒並告知間卷內容，待
      受測者對於問卷充分理解題意後始以「控制問題法」進行首次測試；其次再就
      相同之題目，以更動題序方式重覆測試（即「混合問題法」），旨在排除受測
      者在第一次測試時，因環境、心理等因素所導致之緊張、恐懼而造成之情緒波
      動反應，以避免造成誤判情事。該局測謊案件之判圖，須以測試所得之生理
      紀錄圖為一符合鑑判條件的有效圖形為先決條件，倘若受測者因為生理病痛、
      服食藥物或其他因素影響，致測試所得之生理紀錄圖為一不符合鑑判條件的無
      效圖形時，該局將不會進行結果鑑判。本案受測對象測試所得之生理紀錄圖為
      一符合鑑判條件的有效圖形，方做結果研判。該局測謊使用之儀器係美國拉
      法葉儀器公司製造，型號７６１－９８ＧＡ，隨時保持正常運作紀錄功能；該
      局於專業測謊室施測，施測環境具備影音監視功能兼溫‧溼度控制，未受任何
      干擾。本案施測人吳家隆於八十八年四月完成測謊專業基礎訓練課程，並於
      九十年間赴美國康乃狄克州警政署實驗室完成測謊進階訓練，目前為中華民國
      鑑識協會會員，迄今實際測試人數已逾三千人次，具備測謊專業能力」等，有
      法務部調查局檢送之本案測謊鑑定過程參考資料一份（含測謊程序說明、被告
      之測謊同意書、身心狀況調查表、題組、生理紀錄圖、施測者專業資格證明等
      ）在卷足憑（見原審卷四九至五八頁）。
  　(2)本案被告既係經原審徵得其自願性之同意，依刑事訴訟法第二百零八條第一項
　　　之規定囑託上開機關進行測謊，經該機關具有資格之專業鑑定人員，以控制問
　　　題法、混合問題法實施測謊，且受測時，被告身心及意識狀態正常，測謊儀器
　　　運作正常，測謊環境良好，顯符合上述之測謊基本程式要件，此測謊鑑定結果
　　　，當有證據能力，並得採為認定事實之佐證。
    (3)被告雖以前揭理由質疑上開測謊鑑定結果之證據能力及證據證明力，惟查：
      法務部調查局編印之「證物送鑑說明書」第二一頁記載之【送測應注意事項】
      第一段所示之不宜施測謊情形，其中第二點為「患病正服食藥物者（尤其是血
      液循環疾病，如高血壓、心臟病）」，已表明係患病正服用藥物，尤其係類如
      血液循環疾病之藥物，如高血壓、心臟病等，不宜施測，又其第四點為「犯罪
      嫌疑人到案時間係晚間或生理疲勞者」，均有卷附之「證物送鑑說明書」第二
      一頁記載可稽。本案被告係於施測前一日曾用服感冒藥物，測試前一日睡眠情
      形尚佳，時間大約五小時，為被告於自行填寫之身心狀況調查表上表明無誤（
      見原審卷五二頁）。被告係前一日服用藥物，所服藥物又顯非屬血液循環疾病
      之藥物，且被告當時自述：前一日睡眠情形尚佳云云，亦無何生理疲勞之情事
      可言，再者，被告於施測時所得之生理紀錄圖為一符合鑑判條件的有效圖形（
      即無受測者因為生理病痛、服食藥物或其他因素影響致不符合鑑判條件之情形
      ），亦為前引之測謊程序說明及生理紀錄圖記載、顯示明確。辯護人以：被告
      於前一日曾服有感冒藥，並以被告當日未進食早餐揣測其可能有生理疲勞之問
      題云云，質疑上開測謊鑑定結果之證據能力及證據證明力，尚不足採。又前開
      【送測應注意事項】第一段所示之不宜施測測謊情形第七點「犯罪動機或意圖
      屬內在意識歷程者」，已明示係指犯罪動機及意圖等屬內在意識歷程之事項，
      即如犯罪嫌疑人之犯罪目的或傾向等是。至於被告對於某項事實是否知情或認
      識，顯非屬上述內在意識歷程之事項，應在測謊鑑定之可施測問題之範圍內（
      如本案即是），辯護人引用該第七點質疑上開測謊鑑定結果之證據能力及證據
      證明力，顯有誤會。
  (六)綜上，被告所述之偽鈔來源，難以採信，再由扣案偽鈔之紙質與真鈔明顯有異之
    表徵及被告於深夜時分刻意以薪資紙袋包裝該等偽鈔之異於尋常之舉止，應足認
    被告不僅於收受取得持有之始即知其取得者皆為偽鈔，且其嗣於深夜以薪資紙袋
    包裝偽鈔之目的應在降低乙○○當即發現其所交付者係偽鈔之可能性，均已見前
    述，被告復未通過上揭問題之測謊鑑定，益見被告所辯其自始至終不知其持有及
    交付予乙○○之紙鈔係偽鈔云云，要屬事後卸責之訶，不足採信，被告有以偽造
    紙幣冒充真幣行使之犯罪故意及行為。
  (七)被告另辯稱：伊返還借款之對象為認識之友人，又知悉伊電話，與一般行使偽鈔
    之對象係對不認識之人為之，有所不同，若伊真的明知是偽鈔，怎可能於乙○○
    打手機要伊回來，伊就回來，且還一起前往警局查看是否為偽鈔云云。惟被告積
    欠乙○○十萬元債務，乙○○之前已向被告催討三、四次，為證人乙○○證述在
    卷（見原審卷一二六頁），顯見乙○○持續有催討行為，且被告於深夜以薪資紙
    袋包裝偽鈔交付予乙○○，本應存有僥倖之心（即乙○○未注意而未發現，嗣偽
    鈔與乙○○自己之現金混同），基於僥倖之心而交付偽鈔以應付債權人之催討，
    依常情，亦屬可能發生之事，是被告與乙○○相識並不足以推翻前述依據客觀證
    據所得被告應明知其持有及交付之紙鈔係偽鈔事實之認定。又乙○○既與被告相
    識，被告又積欠乙○○債款，被告應無拒絕回至乙○○住處之理由，更何況，被
    告亦係在半被強迫之情形下為乙○○帶同至派出所說明，此見證人乙○○之證言
    自明（見原審卷一二七、一三二頁），是被告上開所辯，自無足採。
  (八)至於被告取得該等偽鈔之來源究竟為何，因被告所辯難以採信，被告復未提出其
    他合理可資查證之說明，本院尚無法認定被告取得扣案偽鈔之時間、地點及緣由
    ，但此尚不影響本院所為被告於收受取得扣案偽鈔之始即知其取得者皆屬偽鈔事
    實之認定，附此敘明。
  (九)綜上論述，本件事證明確，被告所辯均不足採，其行使偽造通用紙幣之犯行，洵
    堪認定。
三、按刑法第一百九十六條第一項，第三項之行使偽造或變造幣券罪之既遂、未遂，
    係以已達或未達其行使之目的為區分之標準（最高法院九十一年度臺上字第三七
    六○號判決參看）。被告於收受取得持有之始即知扣案紙幣均係偽造之通用紙幣
    ，嗣竟而著手冒充真幣之行使行為，交付予乙○○，用以清償債務，惟為乙○○
    點收時當場發覺，致被告未能達到清償債務之目的，核被告所為，係犯刑法第一
    百九十六條第三項、第一項之行使偽造之通用紙幣未遂罪。公訴人認被告係成立
    同條第一項之行使偽造之通用紙幣（既遂）罪，尚有未洽。被告所為行使偽造通
    用紙幣行為本具有詐欺性質，不另成立詐欺罪。查被告曾於八十七年間，因犯業
    務侵占罪，經本院判處有期徒刑六月確定，八十九年十二月六日縮刑執行完畢，
    有本院被告全國前案紀錄表、臺灣板橋地方法院檢察署刑案資料查註紀錄表各一
    份在卷可考，被告於五年以內再犯本件最重本刑為有期徒刑以上之罪，為累犯，
    依刑法第四十七條規定，加重其刑。被告行使偽造通用紙幣之行使行為而不遂，
    為未遂犯，依刑法第二十六條前段規定，減輕其刑，前述刑之加重及減輕，依刑
    法第七十一條第一項規定，先加後減之。
四、原審審酌被告本件犯罪之動機係為清償債務，因一時心存僥倖而為之，持有偽造
    一千元紙幣共二十五張，事後未坦承犯行之態度，及念被告已將積欠乙○○之款
    項全數清償完畢，業據證人乙○○證述在卷（見原審卷一四一頁）等一切情狀，
    適用刑法第一百九十六條第三項、第一項、第四十七條、第二十六條前段、第二
    百條，罰金罰鍰提高標準條例第一條前段，判決被告有期徒刑一年七月。扣案之
    上揭面額一千元之偽造通用紙幣共二十五張，宣告沒收。至於被告另供行使偽造
    通用紙幣犯罪用之薪資紙袋一個，因未扣案，復無證據證明該紙袋現尚存在而未
    滅失，為免日後執行之困擾，爰不予宣告沒收，於理由中敘明，經核並無不合。
五、被告提起上訴，仍執陳詞，否認犯罪，核無理由，應予駁回。
據上論斷，應依刑事訴訟法第三百六十八條，判決如主文。
本案經檢察官李進誠到庭執行職務。
中　　　華　　　民　　　國　　九十三　　年　　　八　　　月　　二十六　　日
                              臺灣高等法院刑事第三庭
                                  審判長法  官  張　連　財
                                        法  官  周　盈　文
                                        法  官  林　明　俊
右正本證明與原本無異。
如不服本判決，應於收受送達後十日內向本院提出上訴書狀，其未敘述上訴之理由者
並得於提起上訴後十日內向本院補提理由書（均須按他造當事人之人數附繕本）。
                                        書記官  蕭  進　忠
中　　　華　　　民　　　國　　九十三　　年　　　八　　　月　　二十七　　日
附錄：本判決論罪科刑法條全文
刑法第一百九十六條第一項、第三項
行使偽造、變造之通用貨幣、紙幣、銀行券，或意圖供行使之用而收集或交付於人者
，處三年以上十年以下有期徒刑，得併科五千元以下罰金。
第一項之未遂犯罰之。
